【裁判字號】    98,交聲,1524
【裁判日期】    980630
【裁判案由】    聲明異議
【裁判全文】
臺灣高雄地方法院交通事件裁定        98年度交聲字第1524號
原處分機關  交通部公路總局高雄區監理所
代  表  人  乙○○
異  議  人
即受處分人  甲○○
上列異議人即受處分人因違反道路交通管理處罰條例案件，對於
交通部公路總局高雄區監理所民國98年5 月19日所為之高監自裁
字第裁80-N00000000號裁決聲明異議，本院裁定如下：
    主  文
原處分關於甲○○酒精濃度超過規定標準，吊扣駕駛執照拾貳個
月之處分撤銷。
上開撤銷部分不罰。
    理  由
一、原處分機關略以：異議人即受處分人甲○○（下稱異議人）
    酒後駕駛車牌號碼YG-4778 號自用一般小客車，於民國96年
    10月14日凌晨1 時16分許，行經高雄縣橋頭鄉○○路與德中
    路口時，為警攔檢，並測得其呼氣酒精濃度達每公升0.67毫
    克，超過規定標準濃度，而當場掣單舉發。爰於98年5 月19
    日依道路交通管理處罰條例（下稱道交條例）第35條第1 項
    第1 款之規定，裁處吊扣駕駛執照12個月，並施以道安講習
    之處分。而異議人於98年5 月19日收受上開裁決書後，於同
    日向原處分機關聲明異議，爰依法移送本院審理等情。
二、異議意旨則以：異議人全家之生計均有賴異議人駕車之收入
    以維持，原處分裁處吊扣異議人所有之普通聯結車駕駛執照
    ，將使異議人全家生活陷入困境，爰請求撤銷吊扣駕駛執照
    12個月之處分等語（原處分關於道安講習之部分，不在異議
    範圍內，附此敘明）。
三、按受處分人不服公路主管機關所為之處罰，得於接到裁決書
    之翌日起20日內，向管轄地方法院聲明異議，道交條例第87
    條第1 項定有明文。查本件原處分機關於98年4 月17日以高
    監自裁字第裁80-N00000000號裁決，裁處異議人罰鍰新臺幣
    49,500元，並吊扣駕駛執照12個月，且施以道安講習之處分
    ，嗣經異議人向原處分機關聲明不服，主張其有關本件交通
    違規事件所涉及之酒後駕車部分，業經本院判處拘役59日確
    定，原處分機關爰自行撤銷上開處分，另於98年5 月19日以
    高監自裁字第裁80-N00000000號裁決裁處異議人吊扣駕駛執
    照12個月，且施以道安講習之處分，並於當日將該處分交由
    異議人簽收等情，有交通部公路總局高雄區監理所98年6 月
    9 日高監自字第0980026416號函及所附之裁決書、送達證書
    各2 份在卷可稽（見本院98年度交聲字第1524號卷第24至28
    頁），堪認原處分機關業已自行撤銷原於98年4 月17日所為
    之裁決，而另於98年5 月19日重新裁決無訛。準此，異議人
    對原處分機關98年5 月19日所為之裁決不服，而於同日具狀
    向原處分機關聲明異議等情，有上開裁決書及其送達證書、
    聲明異議狀及其上公路總局高雄區監理所之收文戳章在卷足
    參（見同上卷第4 至6 、8 、27至28頁），自未逾前開法定
    期間，是本件聲明異議之程序為合法，先予敘明。
四、按汽車駕駛人飲用酒類後其吐氣所含酒精濃度超過每公升0.
    25毫克者，不得駕車，道路交通安全規則第114 條第2 款訂
    有明文。又汽車駕駛人，駕駛汽車經測試檢定有酒精濃度超
    過規定標準者，處15,000元以上60,000元以下罰鍰，並當場
    移置保管其車輛及吊扣其駕駛執照1 年，道交條例第35條第
    1 項第1 款亦有明定。次按於94年12月14日修正、95年3 月
    1 日施行前之道交條例第68條固規定：「汽車駕駛人，因違
    反本條例及道路交通安全規則之規定，受吊扣或吊銷駕駛執
    照處分時，吊扣或吊銷其持有各級車類之駕駛執照」，惟修
    正後業已刪除「吊扣」之規定，改為「汽車駕駛人，因違反
    本條例及道路交通安全規則之規定，受吊銷駕駛執照處分時
    ，吊銷其持有各級車類之駕駛執照」，其修正理由乃係舊法
    將違法或違規駕駛人所持有各級車類之駕駛執照一併吊扣，
    失之過酷，影響人民工作及生活甚鉅，故依修正後之該條規
    定，受吊扣駕駛執照處分時，僅能吊扣違規當時所駕車類之
    駕駛執照，不得吊扣其持有各級車類之駕駛執照，僅於受吊
    銷駕駛執照處分時，始吊銷其持有各級車類之駕駛執照。末
    按行政行為對人民課以一定之義務或負擔，或造成人民其他
    之不利益時，其所採取之手段，與行政機關所追求之目的間
    ，必須有合理之聯結關係存在，亦即不得違反「不當聯結禁
    止原則」，若欠缺此聯結關係，此項行政行為即非適法（最
    高行政法院90年度判字第1704號判決意旨參照）；行政行為
    ，採取之方法所造成之損害不得與欲達成目的之利益顯失均
    衡（行政程序法第7 條第3 款、行政罰法第18條規定參照）
    。
五、經查，本件異議人於前開時、地酒後駕車，為警查獲，測得
    酒後吐氣所含酒精濃度達每公升0.67毫克，除經高雄縣政府
    警察局依法掣單舉發外，並移送臺灣高雄地方法院檢察署（
    下稱高雄地檢署）檢察官偵查後聲請簡易判決處刑，經本院
    以97年度交簡字第217 號判處拘役59日確定等情，業據異議
    人自承在卷（見同上卷第6 頁之聲明異議狀），且有舉發違
    反道路交通管理事件通知單、酒精測試報告各1 紙、高雄地
    檢署96年度偵字第31757 號聲請簡易判決處刑書、本院97年
    度交簡字第217 號判決影本各1 份存卷可憑（見同上卷第7
    、10至11頁），則異議人酒後吐氣所含酒精濃度超過規定標
    準即每公升0.25毫克，違反道交條例第35條1 項第1 款規定
    之事實，固堪認定。惟異議人違規當時係駕駛自小客車，揆
    諸前揭說明，原處分機關僅能吊扣其所依憑駕駛自小客車資
    格之駕駛執照，而不得一併限制其自小客車以外之普通聯結
    車駕駛資格，否則，即屬不當聯結異議人駕駛自小客車之違
    規行為與其普通聯結車之駕駛資格，有違「不當聯結禁止原
    則」。況原處分機關裁處吊扣異議人之普通聯結車駕駛執照
    12個月之處分，固能達成限制其駕駛自小客車之目的，但亦
    造成異議人不能駕駛普通聯結車及以下各級車類之結果，對
    異議人因而造成之損害與欲達成目的之利益顯失均衡，有違
    行政程序法第7 條第3 款之規定。準此，原處分機關對於異
    議人前揭違規行為，裁處吊扣其普通聯結車駕駛執照12個月
    之處分，即屬違法，而有撤銷之原因。
六、又現行道路交通管理制度採1 人1 照原則，即汽車駕駛人取
    得高一級車類之駕駛資格者，得駕駛較低級車類之車輛，如
    已領有大貨車駕駛執照者，得駕駛小型車、輕型機器腳踏車
    （道路交通安全規則第61條第1 項第3 款參照），固可能產
    生持有較高級車類駕駛執照者，飲酒後駕駛較低級車類，因
    其無較低級車類之駕駛執照可供吊扣，即不予吊扣，而有違
    公平原則之疑慮，惟此乃道路交通管理機關執行上之技術問
    題，尚不得因執行技術面之問題，逕行擴張解釋於駕駛人無
    較低級駕駛執照可供吊扣時，即率爾代以吊扣其所領有之較
    高級駕駛執照，併予敘明。
七、綜上所述，原處分機關未審酌修正後之道交條例第68條規定
    之意旨，以異議人無自小客車之駕駛執照可供吊扣為由，逕
    行裁處吊扣其普通聯結車駕駛執照12個月之處分，於法不合
    ，異議人對於此部分之異議為有理由，應由本院將此部分之
    處分撤銷，並另為不罰之諭知。又原處分關於道安講習之部
    分，既未經異議人聲明異議，自不在本件審理範圍內，附此
    敘明。
八、據上論斷，依道路交通案件處理辦法第20條前段，裁定如主
    文。
中    華    民    國    98    年    6     月    30    日
                  交通法庭  法  官  毛妍懿
以上正本證明與原本無異。
如不服本裁定，應於收受送達後5 日內向本院提出抗告狀。
中    華    民    國    98    年    6     月    30    日
                            書記官  林晏光


司法院資訊處製作；財團法人民間司法改革基金會備份。
